臺灣臺中地方法院刑事判決
110年度金訴字第772號
公  訴  人  臺灣臺中地方檢察署檢察官
被      告  張羽昊


上列被告因詐欺等案件，經檢察官提起公訴（110年度偵字第237
73號），被告於本院準備程序中，就被訴事實為有罪之陳述，經
本院合議庭裁定由受命法官獨任進行簡式審判程序，判決如下：
    主    文
張羽昊三人以上共同犯詐欺取財罪，處有期徒刑壹年貳月。
未扣案之犯罪所得新臺幣貳萬元沒收，於全部或一部不能沒收或
不宜執行沒收時，追徵其價額。
    犯罪事實及理由
一、本案被告張羽昊於本院準備程序進行中，就被訴事實為有罪
    之陳述，經告知簡式審判程序之旨，並聽取檢察官及被告之
    意見後，依刑事訴訟法第273條之1第1項規定，裁定進行簡
    式審判程序；又本案之證據調查，依刑事訴訟法第273條之2
    規定，不受同法第159條第1項、第161條之2、第161條之3、
    第163條之1及第164條至第170條規定之限制；並得依同法第
    310條之2準用第454條規定，製作略式判決書，合先敘明。
二、本案犯罪事實及證據，除應補充或更正下列事項外，其餘均
    引用檢察官起訴書之記載（如附件）：
(一)犯罪事實欄一、第2至3行關於「加入由真實姓名年籍不詳、
    微信通訊軟體暱稱『安那共』、『七星』」之記載，應補充更正
    為「加入由真實姓名年籍均不詳、通訊軟體微信暱稱『頑皮
    豹』、『安那共』、『七星』」。
(二)證據部分補充「被告於本院準備程序及審理時之自白、偵查
    報告、被告照片、臺灣基隆地方檢察署檢察官110年度偵字
    第2521號起訴書」。
三、論罪科刑：
(一)核被告所為，係犯洗錢防制法第14條第1項之一般洗錢罪、
    刑法第339條之4第1項第2款之三人以上共同犯詐欺取財（加
    重詐欺取財罪）。又本案詐欺集團成員固然係假冒健保局之
    公務員之名義犯之，惟被告參與該詐欺集團係從事向被害人
    領取詐欺贓款或贓物之車手工作，佐以現今詐欺集團所採取
    之詐欺手法多元，非必然以冒用公務員之方式為之，且詐欺
    集團分工精細，被告於集團內擔任之工作為底層車手，非屬
    集團內之核心成員，其雖知有3人以上之人共同為詐欺取財
    行為，但對於其餘詐欺集團成員是否確有假冒公務員名義對
    被害人行騙，尚無從知悉。是以，被告雖知本案有3人以上
    之人共同為詐欺取財行為，惟並無積極證據足認被告知悉其
    所屬詐欺集團成員所使用之具體詐騙手法，自無庸對於冒用
    公務員名義之加重要件共負刑責。
(二)被告雖未親自實行詐欺告訴人之行為，惟被告係利用其所屬
    詐欺集團成員、通訊軟體LINE暱稱「林文和主任」對告訴人
    施以詐術後，由被告親自向告訴人收取詐欺贓款及贓物，並
    轉交其他所屬詐欺集團成員，為其與所屬詐欺集團成員基於
    共同犯意聯絡所為之行為分擔，是被告所參與之部分仍為該
    詐欺集團犯罪歷程不可或缺之重要環節，足認被告係以自己
    犯罪之意思，參與本案犯行，而與共犯即通訊軟體微信暱稱
    「頑皮豹」、「安那共」、「七星」、通訊軟體LINE暱稱「
    林文和主任」及其餘所屬詐騙集團成員間，有犯意聯絡及行
    為分擔，應依刑法第28條規定，論以共同正犯。
(三)被告所犯之一般洗錢罪及三人以上共同詐欺取財罪，在自然
    意義上雖非完全一致，然仍有局部行為合致，且其犯罪目的
    單一，依一般社會通念，應認係以一行為觸犯上開2罪名之
    想像競合犯，依刑法第55條規定，應從一重之三人以上共同
    詐欺取財罪處斷。又洗錢防制法第16條第2項雖規定：「犯
    前二條之罪，在偵查或審判中自白者，減輕其刑。」惟被告
    本案犯行既已從一重之刑法三人以上共同詐欺取財處斷，而
    無從適用上開條項規定減刑，惟被告於偵查及審判中均自白
    一般洗錢之事實，本院於後述量刑時，仍當一併衡酌該部分
    減輕其刑之事由，附此敘明。
(四)爰以行為人之責任為基礎，審酌被告於行為時甫成年不久，
    卻不思腳踏實地，循正當途徑獲取所需，竟為貪圖輕鬆得手
    之不法利益，參與詐欺集團組織，從事領取詐欺被害人贓款
    或贓物之工作，足跡遍及全國各地，而其本案行為不但侵害
    告訴人之財產法益，同時使不法份子得以隱匿其真實身分，
    減少遭查獲之風險，並助長詐欺犯罪，破壞社會秩序及社會
    成員間之互信，犯後雖曾與告訴人進行調解，然於改期續行
    調解時，即無故不到而未調解成立；並審酌被告年紀甚輕，
    除參與本案詐欺集團組織期間所犯之罪外，先前無其他刑案
    科刑紀錄，犯後均坦認犯行，兼衡被告自陳為高中畢業學歷
    之教育程度，白天在火鍋店，晚上在餐酒館工作，月收入約
    新臺幣（下同）3萬多元，家中還有媽媽、哥哥，未婚，無
    子女，家庭經濟狀況勉持之家庭經濟與生活狀況，暨其犯罪
    目的、動機、手段、所生之危險與實害等一切情狀，量處如
    主文所示之刑。至於被告雖請求為緩刑之宣告，惟本院審酌
    被告參與所屬詐欺集團期間所犯案件並非僅止於本案，尚有
    其他案件正分別在偵查或審理中，且本案告訴人因被告犯罪
    所生之損害非微，亦未獲任何彌補，衡以被告之素行及犯罪
    情節，實不宜為緩刑之宣告，附此敘明。
四、按犯罪所得，屬於犯罪行為人者，沒收之，並於全部或一部
    不能沒收或不宜執行沒收時，追徵其價額。刑法第38條之1
    第1項前段、第3項定有明文。又於二人以上共同犯罪，關於
    犯罪所得之沒收或追徵，應就各人所分得者為之，所謂各人
    「所分得」者，則係指各人「對於犯罪所得有事實上之處分
    權限」。經查，被告因本案犯行取得2萬元報酬之事實，業
    據告於警詢及本院準備程序供承不諱（見偵卷第22頁、本院
    卷第33頁），就此部分犯罪所得雖均未據扣案，惟亦未實際
    合法發還或賠償告訴人，自應依前揭規定宣告沒收，於全部
    或一部不能沒收或不宜執行沒收時，追徵其價額。至於其餘
    贓款或贓物，既經被告上繳予所屬詐欺集團成員，且卷內亦
    無其他積極證據足以證明被告就此部分之詐欺贓款或贓物可
    實際取得或分潤之數額或比例，自毋庸就此部分詐欺贓款或
    贓物宣告犯罪所得之沒收或追徵。
五、依刑事訴訟法第273條之1第1項、第299條第1項前段、第310
    條之2、第454條第2項，洗錢防制法第14條第1項，刑法第11
    條前段、第28條、第339條之4第1項第2款、第55條、第38條
    之1第1項前段、第3項，刑法施行法第1條之1第1項，判決如
    主文。
六、如不服本判決，應於本判決送達之日起20日內，以書狀敘述
    具體理由，向本院提出上訴（應附繕本）。
本案經檢察官鐘祖聲提起公訴，檢察官林岳賢到庭執行職務。
中　　華　　民　　國　　110 　年　　11　　月　　30　　日
                  刑事第十二庭  法  官 何紹輔
以上正本證明與原本無異。
告訴人或被害人如不服判決，應備理由具狀向檢察官請求上訴，
上訴期間之計算，以檢察官收受判決正本之日起算。
　　　　                        書記官  林政佑
中　　華　　民　　國　　110 　年　　11　　月　　30　　日

【附錄本案論罪科刑法條】
洗錢防制法第14條
有第二條各款所列洗錢行為者，處7年以下有期徒刑，併科新臺
幣5百萬元以下罰金。
前項之未遂犯罰之。
前二項情形，不得科以超過其特定犯罪所定最重本刑之刑。

中華民國刑法第339條之4
犯第339條詐欺罪而有下列情形之一者，處1年以上7年以下有期
徒刑，得併科1百萬元以下罰金：
一、冒用政府機關或公務員名義犯之。
二、三人以上共同犯之。
三、以廣播電視、電子通訊、網際網路或其他媒體等傳播工具，
    對公眾散布而犯之。
前項之未遂犯罰之。

【附件】
臺灣臺中地方檢察署檢察官起訴書
                                    110年度偵字第23773號
　　被　　　告　張羽昊　男　21歲（民國00年0月0日生）
　　　　　　　　　　　　住彰化縣○○市○○○路0巷00號
　　　　　　　　　　　　國民身分證統一編號：Z000000000號
上列被告因詐欺等案件，已經偵查終結，認應提起公訴，茲將犯
罪事實及證據並所犯法條分敘如下：
　　　　犯罪事實
一、張羽昊自民國110年4月初某日起，基於參與犯罪組織之犯意
    ，加入由真實姓名年籍不詳、微信通訊軟體暱稱「安那共」
    、「七星」，LINE通訊軟體暱稱「林文和主任」之人等所組
    成之3人以上，以實施詐術為手段，具有持續性、牟利性之有
    結構性詐欺集團組織，擔任「車手」之角色，負責依指示前
    往領取被害人遭詐騙之款項（所涉違反組織犯罪防制條例罪
    嫌之部分另經臺灣基隆地方檢察署檢察官以110年度偵字第2
    521號提起公訴）。又張羽昊與上開詐欺集團成員共同意圖
    為自己不法之所有，基於3人以上犯詐欺取財、隱匿特定犯
    罪所得去向而洗錢之犯意聯絡，先由詐欺集團內之不詳成員
    於110年4月9日11時許，假冒健保局人員，致電蘇慈婷佯稱
    其健保卡遭到冒用云云，使蘇慈婷陷於錯誤，於同日16時許
    ，前往臺中市○○區○○○○街00○00號之崇德公園，交付現金新
    臺幣(下同)50萬元及附表所示金融帳戶之提款卡及密碼，張
    羽昊再將之上繳詐欺集團不詳成員，以此方式製造金流斷點
    ，掩飾、隱匿該等犯罪所得款項之去向，張羽昊並因參與前
    述詐欺集團，而獲得2萬元之報酬。嗣因蘇慈婷發覺有異，
    報警處理，經警循線追查，而悉上情。
二、案經蘇慈婷訴請臺中市政府警察局第五分局報告偵辦。
　　　　證據並所犯法條
一、證據清單及待證事實
編號 證據名稱 待證事實  １ 被告張羽昊於警詢中之供述。 被告坦承本件犯罪事實。  ２ 證人即告訴人蘇慈婷於警詢中之證述、告訴人與通訊軟體LINE暱稱「林文和主任」之對話紀錄。 證明告訴人受騙及交付財物之經過。  ３ 告訴人提出之附表所示金融帳戶之存摺及內頁影本 證明告訴人受騙提領現金，於犯罪事實所述時地交付財物之事實。  ４ 監視錄影畫面翻拍照片、現場地圖。 證明被告於110年4月9日16時許，前往臺中市○○區○○○○街00○00號之崇德公園，向告訴人收取財物之事實。  ５ 內政部警政署反詐騙案件記錄表、受理各類案件紀錄表 全部犯罪事實。 
二、核被告張羽昊所為，係犯洗錢防制法第14條第1項之洗錢、
    刑法第339條之4第1項第2款之三人以上犯加重詐欺取財等罪
    嫌。被告與暱稱「安那共」、「七星」、「林文和主任」等
    人所共組之詐欺集團成員間，就前開犯行，有犯意聯絡及行
    為分擔，為共同正犯。被告所犯上開罪嫌，係以一行為觸犯
    數罪名之想像競合犯，請依刑法第55條之規定，從一重論以
    加重詐欺取財罪嫌。至被告之犯罪所得2萬元，請依刑法第3
    8條之1第1、3項宣告沒收之，並於全部或一部不能沒收或不
    宜執行沒收時，追徵其價額。
三、依刑事訴訟法第251條第1項提起公訴。
　　此　致
臺灣臺中地方法院
中　　華　　民　　國　 110　　年　　8 　　月　　23　　日
　　　　　　　　　　　　　　　檢　察　官  鐘祖聲
附表：
編號 金融機構 帳戶號碼  １ 中華郵政股份有限公司 000-00000000000000  ２ 台新商業銀行 000-00000000000000  ３ 渣打銀行 000-00000000000000  ４ 元大商業銀行 000-00000000000000  ５ 彰化商業銀行 000-00000000000000  ６ 中國信託商業銀行 000-000000000000